【裁判字號】    90,交聲,423
【裁判日期】    900618
【裁判案由】    交管條例聲異
【裁判全文】
臺灣板橋地方法院交通事件裁定                      九十年度交聲字第四二三號
    原處分機關  交通部公路局台北區監理所板橋監理站
    受處分人即
    異  議  人  甲○○
右異議人因違反道路交通管理處罰條例案件，對於交通部公路局台北區監理所板橋監
理站於民國九十年五月七日所為之板監五字第裁四一─ＡＦ0000000號處分（
原處分案號：北市警交大字第ＡＦ0000000號），聲明異議，本院裁定如左：
    主  文
原處分撤銷。
甲○○汽車駕駛人，爭道行駛，機器腳踏車，不在規定車道行駛，處罰鍰貳佰元（即
新台幣陸佰元），並記違規壹點。
    理  由
一、按對於違反道路交通管理處罰條例之行為，逕行舉發者，應按已查明之資料填註
    車牌號碼、車輛種類、車主姓名或名稱及地址，並於通知單上方空白處加註逕行
    舉發之文字後，由舉發機關送達被通知人；處理違反道路交通管理事件，有關文
    書送達之程序，準用刑事訴訟法送達之規定，又當事人因掛號郵寄而不能達到者
    ，得為公示送達；道路交通管理處罰條例第五十三條、違反道路交通管理事件統
    一裁罰標準及處理細則第十一條第一項第二款、第五條，刑事訴訟法第五十九條
    第二款固分別定有明文；惟所謂「掛號郵寄而不能達到」，應係指文書經掛號付
    郵寄送而不能達到應受送達人而言。又汽車駕駛人，爭道行駛，機器腳踏車，不
    在規定車道行駛，處罰鍰二百元以上六百元以下罰鍰；依本條例所定罰鍰之處罰
    ，行為人接獲違反道路交通管理事件通知單後，應於十五日內，到達指定處所聽
    候裁決。但行為人認為舉發之事實與違規情形相符者，得不經裁決，逕依各該條
    款罰鍰最低額，自動向指定之處所繳納結案，道路交通管理處罰條例第四十五條
    第一項第十三款及第四十條第一項、第九條第一項分別定有明文。
二、聲明異議意旨略以：異議人即受處分人並未接獲因其牌照ＺＨＪ─２２９號輕機
    車於民國八十九年六月十六日十二時二十九分許，在台北市公館圓環，行駛禁行
    機車車道之北市警交大字第第ＡＦ0000000號舉發違反道路交通管理事件
    通知單，致未於期限內繳納，原處分機關以異議人逾期不繳納而裁處最高額之罰
    鍰新台幣一千八百元，異議人不服，為此聲明異議，請求撤銷原處分等語。
三、經查，(1)、依北市警交大字第第ＡＦ0000000號舉發違反道路交通管理事
    件通知單上所載，車主即異議人之住址為臺北縣永和市○○路五十巷二十二弄六
    號二樓，而前開違規通知單之送達亦係按上址寄送，且異議人之住所係設籍該處
    並未變更，有異議人之聲明異議狀之記載可據，惟因逾期無人招領，而遭郵務單
    位退回等情，有本件違規舉發通知單招領逾期退回信封影本附卷可稽，則異議人
    既非住居所不明，亦非住居於法權所不及之地而不能再佐以其他方式送達，僅因
    郵差於送達時未遇異議人，而將應送達之文書即該違規通知單存放在郵局，並通
    知異議人前往郵局領取，縱異議人未前往郵局領取該違規通知單致因招領逾期退
    回，尚難認係屬掛號郵寄而不能達到之情形，而得以公示送達方式將該違規通知
    單送達，是原舉發單位以公示送達方式將前開規通知單刊登在台北市政府公報送
    達，於法即有未合。從而，異議人辯稱未收受舉發違反道路交通管理事件通知單
    ，應可信實。(2)、次查，本件異議人之牌照ＺＨＪ─２２９號輕機車於八十九年
    六月十六日十二時二十九分許，在台北市公館圓環，行駛禁行機車車道之違規事
    實，有採證照片一張在卷可資佐證，堪認屬實。(3)、綜上原處分機關之裁罰雖非
    無據，然其舉發違規過程既有可議，並致異議人喪失於收受上開通知單後十五日
    內自動依最低額繳納罰鍰之利益，應認本件異議為有理由，爰撤銷原處分，自為
    裁罰如主文所示，併依道路交通管理處罰條例第六十三條第一項第一款規定，記
    違規點數一點，用期適法。
據上論斷，應依道路交通案件處理辦法第二十條，裁定如主文。
中      華      民      國       九十       年     六     月    十八    日
                                      臺灣板橋地方法院交通法庭
                                          法  官  劉  大  衛
右正本證明與原本無異。
如不服本裁定應於送達後五日內向本院提出抗告狀。
                                          書記官  蕭  興  南
中      華      民      國       九十       年     六     月   二十七   日


司法院資訊處製作；財團法人民間司法改革基金會備份。
